【裁判字號】    92,簡,92
【裁判日期】    920930
【裁判案由】    綜合所得稅
【裁判全文】
臺中高等行政法院判決                                九十二年度簡字第九二號
    原      告  甲○○
    被      告  財政部臺灣省中區國稅局
    代  表  人  乙○○
    訴訟代理人  丙○○
右當事人間因綜合所得稅事件，原告不服財政部中華民國九十二年四月三日台財訴字
第○九一○○七五○八五號訴願決定，提起行政訴訟。本院判決如左︰
    主  文
訴願決定及原處分（復查決定）均撤銷。
訴訟費用由被告負擔。
    事  實  及  理  由
一、原告民國八十八年度及八十九年度綜合所得稅結算申報，分別列舉扣除其所有坐
    落臺北縣汐止市○○里○○街四十巷七弄四號房屋購屋借款利息新臺幣（下同）
    二八一、五八二元及二五六、九一九元，經被告機關所屬苗栗縣分局以其中八十
    八年度二四五、八三七元及八十九年度二二三、五六七元部分不符規定，乃予以
    剔除。原告不服，申經復查結果，未獲變更，提起訴願，亦遭駁回，遂提起本件
    訴訟，主張合作金庫銀行申貸之退輔基金首次購屋貸款，確係因利率因素轉貸，
    且轉貸時間亦合法理，其係先償還臺北銀行之自用住宅購屋貸款二、五００、０
    ００元後，再向合作金庫銀行辦理退輔基金首次購屋貸款三、二００、０００元
    ，此先償後借方式乃一般貸款之常理，應准予列舉扣除購屋借款利息等語，請求
    撤銷原處分（復查決定）及訴願決定。
二、按「按前三條規定計得之個人綜合所得總額，減除下列免稅額及扣除額後之餘額
    ，為個人之綜合所得淨額……二、扣除額：納稅義務人就下列標準扣除額或列舉
    扣除額擇一減除外，並減除特別扣除額……（二）列舉扣除額……５購屋借款利
    息：納稅義務人購買自用住宅，向金融機構借款所支付之利息，其每一申報戶每
    年扣除數額以三十萬元為限。但申報有儲蓄投資特別扣除額者，其申報之儲蓄投
    資特別扣除金額，應在上項購屋借款利息中減除；納稅義務人依上述規定扣除購
    屋借款利息者，以一屋為限。」為所得稅法第十七條第一項第二款第二目第五小
    目所明定。
三、被告認原告八十八及八十九年度綜合所得稅結算申報，原分別列報其所有坐落臺
    北縣汐止市○○里○○街四十巷七弄四號房屋自用住宅購屋借款利息二八一、五
    八二元及二五六、九一九元，可扣除金額二七二、六七八元及二三三、四四四元
    ，其中原告另於八十六年五月十七日以同一標的再向合作金庫抵押貸款三、二０
    ０、０００元，繳納利息八十八年度二四五、八三七元，八十九年度二二三、五
    六七元部分，因相隔逾半年，與購屋貸款規定不合，予以剔除，核定可扣除金額
    一九、五五四元及一０、七０四元，固非無見。
四、惟查原告於八十五年十一月十五日以其妻練秀美之公教人員輔購住宅貸款，向台
    北銀行借款金額二、五００、０００元，原告嗣於八十六年一月至三月間償還臺
    北銀行之自用住宅購屋貸款二、五００、０００元，其資金來源主要係原告向中
    國農民銀行信用借款一、０００、０００元及出售所承購預售屋之部分款項一、
    四九一、四四三元（原處分卷第二頁至第十五頁）；後來原告於八十六年五月十
    七日另以坐落臺北縣汐止市○○里○○街四十巷七弄四號房屋向合作金庫銀行辦
    理退輔基金首次購屋貸款三、二００、０００元，其借款種類亦為首次購屋貸款
    ，且其中一、０００、０００元資金去向係用以支付先前償還臺北銀行購屋貸款
    之資金來源，即中國農民銀行信用借款，業據原告提出臺北銀行及合作金庫八十
    八及八十九年度房屋擔保借款繳息清單等附卷可稽，被告自承此部分應屬首次購
    屋貸款（見本院九十二年九月二十三日言詞辯論筆錄），則被告原處分（復查決
    定）全數剔除原告向合作金庫銀行辦理退輔基金首次購屋貸款三、二００、００
    ０元借款利息八十八年度二四五、八三七元及八十九年度二二三、五六七元，即
    有未合，訴願決定予以維持，亦有未當，原告請求撤銷，非無理由，應由本院將
    訴願決定及原處分（復查決定）均撤銷，由被告另為適法之處分，以昭折服。
據上論結，本件原告之訴為有理由，依行政訴訟法第二百三十三條第一項、第二百三
十六條、第一百九十五條第一項前段、第九十八條第三項前段，判決如主文。
中    華    民    國    九十二      年      九        月      三十      日
                 臺 中 高 等 行 政 法 院   第 四 庭
                                         法  官  黃  淑  玲
右正本證明與原本無異。
如不服本判決，應於判決送達後二十日內，以本訴訟事件所涉及之法律見解具有原則
性者，始得向本院提出上訴狀並表明上訴理由，經最高行政法院許可，否則不得上訴
；如於本判決宣示後送達前提起上訴者，應於判決送達後二十日內補提上訴理由書（
均應依對造人數提出繕本）。提起上訴應預繳送達用雙掛號郵票三九○元（三十四元
及五元郵票各十份)。
中    華    民    國    九十二      年      九        月      三十      日
                                     法院書記官  許  巧  慧


司法院資訊處製作；財團法人民間司法改革基金會備份。
